---
title: "Sygdomsbestemmelse"
output: html_document
date: "2024-09-06"
---

```{r setup, include=FALSE}
knitr::opts_chunk$set(echo = TRUE)
```

```{r}
library(ggplot2)
library(dplyr)
library(tidyr)

```

Fordi der var uengihed om hvornår man registrerede Botrytis = 1 har vi valgt at skippe disse. Derfor bliver fjernet med "filter" funktionen
```{r}
sygdom <- read.csv(header = T, "sygdomsbestemmelse.csv", sep = ";") %>% filter(Botrytis>1)
sygdom
```

Der foregår meget her, måske kan noget skæres væk? 
Ideen er, at gøre data klar til barplot. 
```{r}
sygdom_bar <- sygdom %>% group_by(Botrytis, Nummer, Behandling) %>% 
  summarise(total = n()) %>% #her regnes antallet af observationer sammen for hver gruppe, deineret ovenfor
  ungroup(Nummer) %>% 
  pivot_wider(names_from = Nummer, values_from = total, values_fill = 0) %>% #for at kunne få en kollone med data-info vendes tabellen
  rename(one = "1", two = "2", three = "3", four = "4") %>% 
  rowwise() %>% 
  mutate(Mean_Botrytis_Percent = mean(c(one, two, three, four)), # her regnes gennemsnit, SD og det totale antal observationer for hver gruppe
         SD = sd(c(one, two, three, four)), 
         Observations = sum(c(one, two, three, four)))
sygdom_bar
```

Antallet af observationer for hver kategori af % botrytis
```{r}
sygdomshændelser <- ggplot(sygdom_bar, aes(x = Botrytis, 
                       y = Observations, 
                       fill = Behandling)) + 
  geom_col(position = position_dodge2(preserve = "single")) + #behandlinger stå side om side samt bars har samme størrelse
  scale_x_continuous(breaks = c(0, 5, 10, 15, 20, 25, 30, 35, 40, 50, 60)) +
  geom_errorbar(aes(ymin=Observations-SD, 
                    ymax=Observations+SD), 
                position =position_dodge2(preserve = "single")) + 
  labs(x = "Botrytis (%)", 
       y = "Antal observationer", 
       caption = "Antallet af observationer af botrytis >1% for Tusen vin d. 5 september 2024. Hver bar representere et gennemsnit af 4 rækker. Errorbars viser standard deviation udregnet fra gennemsnittet for de 4 rækker i hver behandling.") +
  ggtitle("Botrytis hændelser, Tusen vin 05.09.24") +
  theme_bw() +
  theme(plot.caption = element_text(size = 5, hjust = 0))
sygdomshændelser
```



For at sammenligne sygdoms hændelserne i hver række, er plottet her splittet for hver behandling.
```{r}
ggplot(sygdom, aes(x = Botrytis, 
                   fill = as.factor(Nummer))) + 
  geom_bar(position =position_dodge2(preserve = "single")) +
  facet_wrap(~ Behandling) +
  theme_bw() + 
  labs(x = "Botrytis (%)", y = "Antal observationer", fill = "Række nr") +
  ggtitle("Botrytis hændelser, Tusen vin 05.09.24") 

```


Det totale antal af observationer (incidents) >1 
```{r}
select(sygdom, Behandling, Botrytis) %>% 
  group_by(Behandling) %>% 
  mutate(obs=n()) %>% 
  ggplot() + geom_bar(aes(x=Behandling, fill=Behandling)) +
  theme_classic() +
  labs(y = "Antal observationer") +
  ggtitle("Observationer >1% botrytis, Tusen vin 05.09.24")
```


 


```{r}
sygdomtal <- as_tibble(read.csv(header = T, "sygdomtal_above1.csv", sep = ";"))
sygdomtal

```

Sygdoms-index. Udregnet ved, at tage summen af >1 og divideret med antallet af observationer >1
```{r}
sygdomsindex <- ggplot(sygdomtal) +
  geom_col(aes(x = Behandling, y = Mean, fill = Behandling)) +
  geom_errorbar(aes(Behandling, ymin=Mean-SD_name, ymax=Mean+SD_name)) +
  theme_classic() +
  labs(y="Sygdomsindex") +
  ggtitle("Sygdomsindex, Tusen vin 05.09.24")
sygdomsindex
```




